【裁判字號】    95,交訴,130
【裁判日期】    950823
【裁判案由】    過失致死
【裁判全文】
臺灣彰化地方法院刑事判決             95年度交訴字第130號
公  訴  人  臺灣彰化地方法院檢察署檢察官
被      告  乙○○
上列被告因過失致死案件，經檢察官提起公訴（九十五年度偵字
第六○九二號），本院裁定依簡式審判程序判決如下：
    主    文
乙○○因過失致人於死，處有期徒刑拾月。緩刑貳年。
    事    實
一、乙○○於民國九十五年五月三十日二十三時二十分許，駕駛
    車牌號碼五一○二—ＧＢ號自小客車，沿彰化縣彰化市○○
    路由北往南方向行駛，途經中山路與埔西街交岔路口時，理
    應注意車輛行駛時，駕駛人應注意車前狀況，隨時採取必要
    之安全措施及汽車迴車前，應暫停並顯示左轉燈光或手勢，
    看清無來往車輛，並注意行人通過，始得迴轉。而依當時情
    形，又無不能注意之情事，竟疏於注意於此，於通過上開交
    岔路口時，貿然自上開路段之外側車道向路口方向迴轉，適
    同一時、地，有褚堅宏騎乘車牌號碼ＪＧＤ—五七○號重型
    機車，沿上開路段，由北往南方向駛至，亦應注意車前狀況
    ，隨時採取必要之安全措施，而依當時情形，又無不能注意
    之情事，竟疏於注意，於通過上開交岔路口時，仍貿然前行
    ，由於雙方有上述之疏失，致褚堅宏見上開自用小客車迴轉
    時，避煞皆已不及，遂直接撞及乙○○車輛左後車門下方，
    褚堅宏隨即人車倒地後，並受有肝臟破裂並腹內出血之傷害
    ，經送醫後仍不治死亡。
二、案經褚堅宏之父丙○○、母甲○○告訴暨臺灣彰化地方法院
    檢察署檢察官相驗後自動檢舉偵查起訴。
    理    由
一、訊據被告乙○○對其於上揭時、地過失肇事，使被害人褚堅
    宏因而傷重不治死亡之事實供承不諱，核與被害人家屬丙○
    ○、甲○○於偵訊中指訴之情節相符，並有彰化縣警察局道
    路交通事故調查報告表及現場圖、現場照片十幀、彰化縣警
    察局鹿港分局處理相驗案件初步調查報告暨報驗書、秀傳紀
    念醫院法醫參考病歷摘要等附卷可稽。另本件車禍被害人褚
    堅宏確因本件車禍死亡，亦經臺灣彰化地方法院檢察署檢察
    官督同檢驗員相驗屬實，製有相驗筆錄、相驗屍體證明書、
    驗斷書在卷可憑。按車輛行駛時，駕駛人應注意車前狀況，
    隨時採取必要之安全措施，及汽車迴車前，應暫停並顯示左
    轉燈光或手勢，看清無來往車輛，並注意行人通過，始得迴
    轉，道路交通安全規則第九十四條第三項、第一百零六條第
    五款各定有明文。被告駕車自應注意上述道路交通安全規定
    ，且依當時路況，亦無不能注意之情事，詎被告竟疏未注意
    及此，即於經過彰化縣彰化市○○路與埔西街交岔路口時貿
    然迴轉，因而肇事致被害人傷重死亡，可證被告當時之駕車
    行為，顯有過失。再如上開檢察官相驗所見，被害人確因本
    件車禍而於送醫後不治死亡，則被告乙○○過失駕車肇事行
    為，與被害人之死亡結果間，應具有相當因果關係。綜上，
    本件事證明確，被告過失致死犯行已堪認定。
二、核被告乙○○所為，係犯刑法第二百七十六條第一項之過失
    致人於死罪。查刑法已於九十四年二月二日修正公布，並於
    被告行為後，自九十五年七月一日起生效施行，經依現行刑
    法第二條第一項之規定，就與被告罪刑有關之主刑罰金刑等
    情形，綜其全部罪刑之結果而為比較之結果（詳見附表所示
    ），有關刑法修正之相關規定部分，應適用被告行為時（即
    修正前）之規定，合予敘明。爰審酌被告尚無不良素行、犯
    後態度、過失程度及其肇事後已與被害人家屬達成民事和解
    等一切情狀，量處如主文所示之刑。另修正後刑法關於緩刑
    要件及義務之規定固有變更，惟非屬行為可罰性之變更，若
    欲諭知緩刑，自應依裁判時法即修正後之規定諭知，合先敘
    明。是以本院審酌被告前未曾受有期徒刑以上刑之宣告，有
    臺灣彰化地方法院檢察署刑案資料查註紀錄表及臺灣高等法
    院被告前案紀錄表各一份在卷足憑，其偶因過失罹犯本罪，
    且犯後復知悔悟，並迅即賠償被害人家屬，經受此科刑教訓
    之後，當益知戒慎而無再犯之虞等情，認本件被告所宣告之
    刑，以暫不執行為適當，爰依修正後刑法第七十四條第一項
    第一款諭知緩刑二年，以勵自新。
據上論斷，應依刑事訴訟法第二百七十三條之一第一項、第二百
九十九條第一項前段，刑法第二條第一項前段、第二百七十六條
第一項、第七十四條第一項第一款，罰金罰鍰提高標準條例第一
條前段，判決如主文。
本案經檢察官何蕙君到庭執行職務。
中    華    民    國    95    年    8     月    23    日
                        臺灣彰化地方法院刑事第一庭
                                      法  官    紀佳良
以上正本證明與原本無異。
如不服本判決，應自判決送達之日起十日內，向本院提起上訴（
應附繕本）。
告訴人或被害人對於判決如有不服具備理由請求檢察官上訴者，
其上訴期間之計算係以檢察官收受判決正本之日期為準。
中    華    民    國    95    年    8     月    23    日
                                      書記官    陳錫威
刑法第二百七十六條第一項：
因過失致人於死者，處二年以下有期徒刑、拘役或二千元以下罰
金。
附  表：（刑法修正前、後與被告罪刑有關規定之比較）
一、刑法第二百七十六條第一項之條文並未修正（至有關被告行
    為後，於九十五年六月十四日增訂，並自同年七月一日起生
    效施行之刑法施行法第一條之一之規定，就其所定罰金數額
    提高之倍數，與被告行為時之罰金罰鍰提高標準條例所定罰
    金數額得提高之最高倍數相同）。
二、(一)修正事項：主刑之罰金刑。
    (二)修正前刑法第三十三條第五款：「罰金：（銀元）一元以
      上。」
    (三)修正後刑法第三十三條第五款：「罰金：新臺幣一千元以
      上，以百元計算之。」
    (四)比較結果：修正後之規定並非有利於被告。
三、結論：綜上所述，依現行刑法第二條第一項：「行為後法律
    有變更者，適用行為時之法律。但行為後之法律有利於行為
    人者，適用最有利於行為人之法律。」之從舊從輕規定，因
    修正後刑法對被告並非有利，故仍應依刑法第二條第一項前
    段之規定，有關刑法修正之相關規定部分，仍應適用被告行
    為時之規定。


司法院資訊處製作；財團法人民間司法改革基金會備份。
